【裁判字號】    97,交抗,86
【裁判日期】    970123
【裁判案由】    違反道路交通管理處罰條例
【裁判全文】
臺灣高等法院交通事件裁定              97年度交抗字第86號
抗  告  人
即受處分人  甲○○
上列抗告人因違反道路交通管理處罰條例案件，不服臺灣士林地
方法院中華民國96年11月26日裁定（96年度交聲字第1238號），
提起抗告，本院裁定如下：
    主  文
抗告駁回。
    理  由
一、按汽車駕駛人，行車速度，超過規定之最高時速，處新臺幣
    （下同）1,200 元以上2,400 元以下罰鍰，並予記違規點數
    1 點，道路交通管理處罰條例第40條、第63條第1 項第1 款
    分別定有明文。又汽車駕駛人行車速度超過規定之最高速限
    之違規行為，採用固定或非固定式科學儀器取得證據資料證
    明者，於一般道路須至少於100 公尺前，明顯標示之，道路
    交通管理處罰條例第7 條之2 第3 項亦定有明文。
二、原處分意旨略以：異議人即受處分人甲○○駕駛車牌號碼EV
    -4563 號自用小客車，於民國96年5 月18日上午9 時13分許
    ，行經台北市○○街時，經臺北市政府警察局松山分局以雷
    達測速器材測得行車時速達62公里，超過該路段之法定最高
    速限（即時速50公里），經當場拍照採證後，由分局依法掣
    單逕行舉發汽車受處分人即本件異議人超速之交通違規行為
    ，爰依道路交通管理處罰條例第40條之規定，裁處汽車所有
    人即異議人罰鍰1,600 元，並依同條例第63條第1 項第1 款
    規定，記違規點數1 點。
三、異議意旨略以：該路段前已有「常有測速照相請依速限行駛
    」警告標示牌，限速為50公里，異議人以低於時速50公里行
    經其後方之固定式雷達測速照相，但接著右彎時，被躲在右
    邊巷子裡之警察，以非固定式雷達感應測速照相機拍照取證
    ，為何在警告標誌之後，已有一台固定式照相機，後又有員
    警違規停車在右邊巷子拍照，且異議人根本未見警員有放置
    警告測速標誌。另同一路段在10天內連續開單兩次是否合理
    云云。
四、原裁定以：
  (一)異議人甲○○於96年5月18日上午9時13分許，駕駛車牌號碼
    EV-4563號自用小客車，行經臺北市○○街處，以時速62公
    里之速度，在時速限制50公里之路段，超速12公里行駛之事
    實，有舉發違反道路交通管理事件通知單及採證照片影本各
    1紙附卷可稽，亦為異議人自承不諱。異議人雖以前詞置辯
    ，然查，據證人即舉發違規警員蘇水德於法院訊問時具結證
    述：員警活動式測速機器設置在轉彎處的人行道上（當庭繪
    製現場圖1紙），就是圖上所標示濱江路右彎後人行道上活
    動式位置。今日提出2張現場照片，是要證明在濱江路上固
    定式測速照相儀器前有設置警告標誌。固定測速儀器在樹叢
    裡，警告標示與固定式測速儀器距離約100到110公尺，固定
    式測速儀器距離活動式測速儀器大約180到200公尺，在設置
    活動式測速儀器之前沒有再另外設其他警告標示，我有問過
    當時採證員警陳佩鳴，當時只有他一位在那邊操作機器，他
    警車停在舊的撫遠街。另依道路交通安全規則第113條規定
    ，警備車於執行任務時，其臨時停車及停車地點不受限制，
    故紅線也可停等語明確（見原審法院96年10月3日訊問筆錄
    ），並有現場簡圖1紙、該舉發路段白天照片2張在卷可佐。
    復觀之證人所繪製之現場圖及其所提供之現場照片2張，該
    固定式測速照相儀器設置地點處前約100公尺之道路旁，已
    設有速限50公里之標誌1面及「常有測速照相請依速限行駛
    」之標示牌，且該「常有測速照相請依速限行駛」之標示牌
    係以黃底黑字之方式標示，標示牌前方亦未遭遮蔽，堪認該
    測速儀器之設置方式已符合上開道路交通管理處罰條例之規
    定。至於異議人雖辯稱警方不應於固定式測速照相儀器後不
    遠處，又架設1台非固定式測速照相儀器云云。經查，臺北
    市政府警察局松山分局對於異議人所稱在固定式測速照相儀
    器後設有非固定式測速照相儀器一節固未否認，此有臺北市
    政府警察局松山分局96年7月2日北市警松分交字第09631862
    100號函在卷可參，惟上開道路既已設有「常有測速照相」
    之警告標示，則相關單位於上開道路前後距離100及300公尺
    處，分別設置固定式及非固定式測速照相儀器，因該警告標
    示與前開非固定式測速照相儀器之距離達300公尺，符合道
    路交通管理處罰條例第7條之2第3項所定至少應於100公尺前
    明顯標示之架設方式。是認異議人以警方在固定式測速照相
    儀器相距不遠處又架設1台非固定式測速照相儀器等情，認
    舉發不當一節，即難謂可採。
  (二)再依道路交通安全規則第93條第1 項第1 款之規定，行車速
    度，依速限標誌或標線之規定，無速限標誌或標線者，行車
    時速不得超過50公里。依證人提供之照片觀之，於「常有測
    速照相請依速限行駛」標示上方有一速限50公里之警告標示
    牌，於其後右方不遠處，另有一速限50公里之警告標示牌，
    故異議人於經過前方固定式測速照相儀器後，仍應遵守上開
    道路交通安全規則之規定以低於速限50公里以下之速度行駛
    ，不能以超過速限標示後即可任意違規行駛。是異議人前開
    所辯，顯屬卸責之詞，尚難採信。本件事證明確，異議人確
    有前揭違規超速行為，堪以認定。至異議人認於10日前在同
    一處所已遭舉發之情形，而主張免責，惟舉發違規之時間已
    經過翌日，非為連續舉發，當無違反一事不二罰之原則。綜
    據上述，裁決機關據以裁罰並無違法或不當，異議人之異議
    並無理由，應予駁回。
  (三)綜上所述，本件異議人確有於前揭時、地駕駛上開車輛，行
    車速度超過規定之最高時速未滿20公里之違規事實，從而，
    原處分機關依首揭規定，裁處異議人罰鍰1,600 元，並記違
    規點數1 點，自無不當。本件聲明異議為無理由，應予駁回
    。
五、抗告意旨以當時活動式測速機器前方並未放置警告標誌，舉
    發員警亦未否認等語，惟查：
  (一)按交通員警掣單舉發違反道路交通管理處罰條例所列之違規
    事實，本質上為行政處分，係公務員基於職務上權力，依法
    就特定之具體事件所為具公法上效果之單方行政行為，基於
    公務員為公法上行為具有公信力之原則，該行政行為當可被
    推定為真正，其據以依法處分之事實認定亦為正確無誤，此
    公信原則，乃立法者賦予行政機關制定違反道路交通事件統
    一裁罰標準及處理細則，使執勤警員得當機處分，以維護交
    通秩序、安全之行政目的，殊不得由受處分人任意質疑行政
    處分之公信力。
  (二)依證人即警員所繪製之現場圖及其所提供之現場照片，該固
    定式測速照相儀器設置地點處前約100公尺之道路旁，已設
    有速限50公里之標誌1面及「常有測速照相請依速限行駛」
    之標示牌，且於「常有測速照相請依速限行駛」標示上方有
    一速限50公里之警告標示牌，於其後右方不遠處，另有一速
    限50公里之警告標示牌，故異議人於經過前方固定式測速照
    相儀器後，仍應遵守上開道路交通安全規則之規定以低於速
    限50公里以下之速度行駛；且上開道路既已設有「常有測速
    照相」之警告標示，則相關單位於上開道路前後距離100及3
    00公尺處，分別設置固定式及非固定式測速照相儀器，因該
    警告標示與前開非固定式測速照相儀器之距離達300公尺，
    亦符合道路交通管理處罰條例第7條之2第3項所定至少應於
    100公尺前明顯標示之架設規定等情，均已詳如前述，抗告
    人既自承有前開之違規超速行為，其違規行為明確，堪以認
    定，其仍執前開情詞指摘原裁定不當，並無理由，應予駁回
    。
據上論結，應依道路交通案件處理辦法第26條，刑事訴訟法第41
2條，裁定如主文。
中    華    民    國    97    年    1     月    23    日
                  刑事第九庭審判長法  官  劉景星
                                  法  官  周盈文
                                  法  官  吳啟民
以上正本證明與原本無異。
不得再抗告。
                                  書記官  江采廷
中    華    民    國    97    年    1     月    28    日


司法院資訊處製作；財團法人民間司法改革基金會備份。
